最高法院刑事判決　　　　　　　九十四年度台上字第四二三號
　　上　訴　人　甲○○
　　　　　　　　　　　　原編.
　　　　　　　　　　　　　19.
　　　　　　　　　　　　182.
　　　　　　　　　　　　11樓.
　　選任辯護人　陳慶尚律師
上列上訴人因偽造有價證券案件，不服台灣高等法院台中分院中
華民國九十一年二月二十七日第二審判決（九十年度上訴字第二
０七一號，起訴案號：台灣台中地方法院檢察署九十年度偵字第
五０三四號），提起上訴，本院判決如下：
    主  文
原判決撤銷，發回台灣高等法院台中分院。
　　理　由
本件原判決認定上訴人甲○○因急需現金使用，為取得支票作為
調借現金之擔保，雖預見以顯不相當於支票發票金額之價格所出
售、並供買受者使用之來源不明支票，其發票人之印文可能係出
於偽造，執票人向金融機構提示將無法兌現，仍於民國八十六年
十一月間，在台中市○○路某處，以新台幣（下同）八千元之不
相當價格，向不詳姓名者購得空白支票二張（均蓋妥偽造之發票
人印文，未填載金額及日期），並基於意圖供行使之用之概括犯
意，先後填載發票金額及日期（詳如原判決附表所示），偽造完
成後，即基於意圖為自己不法所有之概括犯意，於同月二十八日
，利用不知情之李力新持原判決附表編號一所示之偽造支票，向
台中市○○路「潮港城餐廳」員工曾王月詐借三十萬元；復於八
十七年一月二十五日，自行以同附表編號二所示之偽造支票，向
同餐廳員工魏燕玉（已改名「魏咨萱」）訛詐二十萬元；曾王月
、魏燕玉屆期提示，不獲付款，始知受騙等情。因而撤銷第一審
之判決，改判仍論處上訴人連續意圖供行使之用，而偽造有價證
券罪刑。固非無見。
惟查判決所載理由矛盾者，其判決當然違背法令，刑事訴訟法第
三百七十九條第十四款定有明文。原判決謂上訴人以八千元購買
空白支票二張，卻分別偽造三十萬元及二十萬元之面額，不及其
購買代價之六十分之一，應可預見該二張空白支票係無法兌現之
支票。復謂上訴人向不詳姓名者購得之空白支票，其發票人之印
文並非同一人，自可預見該印文係出於偽造，執票人向金融機構
提示，將無法兌現；參以上訴人在第一審法院坦承：「我是知道
票會跳票」等語，猶於上開空白支票填載發票金額及日期，益見
上訴人有偽造支票及詐欺之認識（見原判決第三面第十四行至第
十六行、第四面第二行至第八行）。既認上訴人「預見」上開空
白支票係「來源不明之支票」，且發票人之印文係「偽造」，並
具有偽造支票之「認識」；如果無訛，則上訴人即有偽造支票之
直接故意，乃其理由內又認上訴人擅自填載支票金額及日期，已
具備偽造有價證券之「不確定故意」（見原判決第五面第十五行
至第十九行），難謂無判決所載理由矛盾之違誤。再，原判決以
上訴人在上開空白支票上分別填載三十萬元及二十萬元之面額，
與其以八千元買進之價格顯不相當，資為上訴人偽造有價證券之
論據。準此，上訴人與售賣空白支票者，對於票面金額之額度，
似已有一定授權之約定？否則，如何憑以認定上訴人以八千元購
買空白支票之初，即屬「顯不相當於支票發票金額」？如無授權
之約定，則遽以上訴人嗣後擅自填載之金額，反向推論其購買時
即與發票金額顯不相當，自有悖於論理法則。且原判決謂社會上
俗稱之「芭樂票」，來源無非：(一)本人自行開戶領取票據後，自
行或共謀以低價售賣圖利，(二)他人冒用本人名義開戶，領取票據
後以低價售賣圖利，(三)本人之空白支票失竊或遺失，為他人取得
後大量售賣（見原判決第三面第十行至第四面第一行），但對於
上訴人購買之空白支票，究屬上列何種情形，則未進一步說明，
其理由尚嫌不備。本件售賣空白支票者究竟是否為有權簽發支票
之人？買賣雙方對於發票金額及日期有無約定？倘售賣者係有權
簽發支票之人，上訴人購得後，自行填載金額及日期而不逾越授
權範圍，能否謂屬偽造？尚非無疑。實情如何，俱欠明瞭，仍應
查明釐清，始足為判決之基礎。上訴意旨指摘原判決違背法令，
尚非全無理由，應認有撤銷發回更審之原因。
據上論結，應依刑事訴訟法第三百九十七條、第四百零一條，判
決如主文。
中　　華　　民　　國　九十四　年　　一　　月　二十七　日
                      最高法院刑事第四庭
                          審判長法官  紀　俊　乾
                                法官  黃　正　興
                                法官  劉　介　民
                                法官  陳　東　誥
                                法官  吳　昭　瑩
      本件正本證明與原本無異
                                      書  記  官
中　　華　　民　　國　九十四　年　　一　　月　二十八　日
                                                      Ｌ
